ACORDAO-COMPLETO-2524948

ACÓRDÃO DE RELAÇÃO

ACÓRDÃO DE RELAÇÃO 447/2022 ATA 8/2022 - PLENÁRIO

Acórdão 447/2022-TCU-Plenário
Considerando que o presente processo trata de tomada de contas autuada, nos termos do Acórdão 5444/2011-TCU-Segunda Câmara (Peça nº 1) , por meio da conversão do TC Processo 028.090/2010-1, tendo ele tratado de auditoria de conformidade (Fiscalização 1006/2010) sobre a aplicação dos recursos federais repassados, nos exercícios de 2009 e 2010, ao Município de Lavras da Mangabeira - CE para o atendimento ao Programa Nacional de Alimentação Escolar (Pnae) , Programa Nacional de Apoio ao Transporte Escolar (Pnate) , Programa Saúde da Família (PSF) e Programa de Transferência de Renda Diretamente às Famílias em Condição de Pobreza e Extrema Pobreza (Programa Bolsa Família) , além das descentralizações viabilizadas por intermédio da celebração de convênios e contratos de repasse;
Considerando que, ao julgar o feito, o Acórdão 1.464/2014 foi proferido pelo Plenário do TCU nos seguintes termos:
	" (...) 9.1. julgar irregulares as contas do Sr. Fernando Antonio de Almeida Sousa e da empresa Steel Locadora de Veículos, Equipamentos e Mão de Obra Ltda., com fundamento nos arts. 1º, inciso I, e 16, inciso III, alíneas "b" e "c", e 19, caput, da Lei nº 8.443, de 1992, condenando-os, solidariamente, ao pagamento das importâncias abaixo indicadas, atualizadas monetariamente e acrescidas dos juros de mora, calculados desde as datas indicadas até a data do efetivo recolhimento, na forma prevista na legislação em vigor, fixando-lhes o prazo de 15 (quinze) dias, a contar do recebimento da notificação, para que comprovem, perante o Tribunal, o recolhimento da referida quantia aos cofres do Fundo Nacional de Desenvolvimento da Educação - FNDE, nos termos do art. 23, inciso III, alínea "a", da citada lei, c/c o art. 214, inciso III, alínea "a", do Regimento Interno do TCU:
						
	Valor (R$) 
	Data da ocorrência 

	36.328,34
	23/4/2010

	36.328,34
	23/4/2010

	35.938,97
	10/5/2010

	12.081,39
	17/6/2010

	9.899,3
	07/7/2010

	2.141,55
	06/7/2010

	12.101,81
	27/7/2010

	12.101,81
	13/8/2010

		9.2. aplicar ao Sr. Fernando Antonio de Almeida Sousa e à empresa Steel Locadora de Veículos, Equipamentos e Mão de Obra Ltda., de forma individual, a multa prevista no art. 57 da Lei nº  8.443, de 1992, no valor de R$ 30.000,00 (trinta mil reais) , fixando-lhes o prazo de 15 (quinze) dias, a contar da notificação, para que comprovem, perante o Tribunal, o recolhimento da dívida aos cofres do Tesouro Nacional, atualizada monetariamente na forma da legislação em vigor (art. 214, inciso III, alínea "a", do RITCU) ;
		9.3. aplicar aos responsáveis abaixo arrolados a multa prevista no art. 58, inciso II, da Lei nº  8.443, de 1992, fixando-lhes o prazo de 15 (quinze) dias, a contar da notificação, para que comprovem, perante o Tribunal, o recolhimento da dívida aos cofres do Tesouro Nacional, atualizada monetariamente na forma da legislação em vigor (art. 214, inciso III, alínea "a", do RITCU) :
	Responsável
	Valor

	Edenilda Lopes de Oliveira Sousa
	15.000,00

	Eldon Ferrer de Almeida
	10.000,00

	Francisco Duarte Campos Júnior
	6.000,00

	Maria Jaquelina Lucena da Silva Sá
	6.000,00

		9.4. autorizar, desde logo, a cobrança judicial das dívidas, caso não atendidas as notificações, nos termos do art. 28, inciso II, da Lei nº 8.443, de 1992;
		9.5. autorizar, caso requerido, nos termos do art. 26 da Lei nº 8.443, de 1992, c/c o art. 217 do RITCU, o parcelamento das dívidas constante deste Acórdão em até 36 (trinta e seis) parcelas, esclarecendo aos responsáveis que a falta de pagamento de qualquer parcela importará no vencimento antecipado do saldo devedor (art. 217, § 2º, do RITCU) , sem prejuízo das demais medidas legais previstas; 
		9.6. declarar a inidoneidade da empresa Steel Locadora de Veículos, Equipamentos e Mão de Obra Ltda. para participar, por cinco anos, de licitação na Administração Pública Federal, nos termos do art. 46 da Lei nº 8.443, de 1992 (...) ";	
Considerando que, no presente momento, o TCU deve avaliar a quitação da multa individual aplicada em desfavor de Eldon Ferrer de Almeida pelo item 9.3 do aludido Acórdão 1.464/2014 prolatado pelo Plenário do TCU em 4/6/2014 (Ata n° 20/2014) ;
Considerando que a Seproc teria assinalado que Eldon Ferrer de Almeida teria dado o início ao recolhimento da 1ª parcela da multa individual, em 2/9/2014 (Peça 263) , e finalizado o integral pagamento, em 6/5/2021, como atestado pelo Demonstrativo de Débito acostado à Peça 315, tendo restado o diminuto saldo devedor remanescente de apenas R$ 5,48 (data de referência em 4/6/2021) ;
Considerando, todavia, que, diante da baixíssima materialidade desse valor remanescente em apenas R$ 5,48, com o evidente custo de cobrança em montante muito superior a esse irrisório valor, o TCU pode conceder a subsequente quitação ao respectivo responsável em homenagem, assim, aos princípios administrativos da razoabilidade, economia processual e racionalidade administrativa
Considerando, ainda, que, diante do não recolhimento do débito solidário aplicado pelo item 9.1 do Acórdão 1464/2014-TCU-Plenário em desfavor de Fernando Antônio de Almeida Sousa e da Steel Locadora de Veículos, Equipamentos e Mão de Obra Ltda., e diante, do mesmo modo, do não recolhimento das multas individuais aplicadas pelos itens 9.2 e 9.3 dessa deliberação em desfavor de Fernando Antônio de Almeida Sousa, Francisco Duarte Campos Júnior e Maria Jaquelina Lucena da Silva Sá, além da Steel Locadora de Veículos, Equipamentos e Mão de Obra Ltda.,  teriam sido constituídos os correspondentes processos de cobrança executiva sob as seguintes condições: 
	Responsáveis
	Origem da dívida
	Item do Acordão condenatório
	CBEX
	Data de transmissão à AGU

	Fernando Antônio de Almeida Sousa e Steel Locadora de Veículos, Equipamentos e Mão de Obra Ltda.
	Débito
	9.1
	TC-Processo 005.244/2021-8
	09/03/2021

	Fernando Antônio de Almeida Sousa
	Multa
	9.2
	TC-Processo 005.243/2021-1
	09/03/2021

	Francisco Duarte Campos Júnior.
	Multa
	9.3
	TC-Processo 005.230/2021-7
	09/03/2021

	Maria Jaquelina Lucena da Silva Sá
	Multa
	9.3
	TC-Processo 005.223/2021-0
	09/03/2021

	Steel Locadora de Veículos, Equipamentos e Mão de Obra Ltda.
	Multa
	9.2
	TC-Processo 005.232/2021-0
	09/03/2021

Considerando, enfim, que, à Peça 325, o MPTCU ter ia anuído à aludida proposta da unidade técnica;
Considerando, então, que o TCU pode incorporar o atual parecer da unidade técnica a estas razões de decidir;
Os Ministros do Tribunal de Contas da União, reunidos em Sessão da Plenário, ACORDAM, por unanimidade, com fundamento nos arts. 143, inciso I, alínea "a" e 218 do Regimento Interno do TCU, aprovado pela Resolução nº 246, de 2011, em dar a específica quitação da multa individual em prol, assim, de Eldon Ferrer de Almeida (CPF XXX.560.213-XX) , diante do integral recolhimento da multa individual aplicada pelo Acórdão 1.464-TCU-Plenário, em 4/6/2014 (Ata n° 20/2014) , sob as seguintes condições:
 (i) para Eldon Ferrer de Almeida (CPF XXX.560.213-XX) sob o valor original da multa individual em R$ 10.000,00 e a data de origem da multa em 4/6/2014, tendo o recolhimento sido promovido pelos seguintes valores:
	Valores Recolhidos
	Datas dos Recolhimentos

	R$    278,00
	02/09/2014

	R$    278,00
	09/10/2014

	R$    278,00
	10/11/2014

	R$    278,00
	09/12/2014

	R$    278,00
	09/01/2015

	R$    278,00
	10/02/2015

	R$    278,00
	09/03/2015

	R$    278,00
	09/04/2015

	R$    278,00
	05/05/2015

	R$    278,00
	09/06/2015

	R$    278,00
	01/07/2015

	R$    278,00
	07/08/2015

	R$    278,00
	03/09/2015

	R$    278,00
	29/10/2015

	R$    278,00
	10/11/2015

	R$    278,00
	10/12/2015

	R$    278,00
	14/10/2016

	R$    278,00
	14/10/2016

	R$    278,00
	17/10/2016

	R$    278,00
	17/10/2016

	R$    278,00
	17/10/2016

	R$    278,00
	17/10/2016

	R$    278,00
	17/10/2016

	R$    278,00
	17/10/2016

	R$    278,00
	17/10/2016

	R$    278,00
	08/11/2016

	R$    278,00
	12/12/2016

	R$    278,00
	04/01/2017

	R$    278,00
	11/01/2017

	R$    278,00
	16/02/2017

	R$    278,00
	21/03/2017

	R$    278,00
	09/05/2017

	R$    278,00
	08/06/2017

	R$    278,00
	10/07/2017

	R$    278,00
	10/08/2017

	R$    278,00
	08/09/2017

	R$    278,00
	06/05/2021

 (ii) prolatar, em sintonia com os pareceres emitidos neste processo, as providências abaixo fixadas pelo item 1.8 deste Acórdão:
1. Processo TC-Processo 034.039/2011-2 (TOMADA DE CONTAS ESPECIAL) 
	1.1. Apensos: TC-Processo 005.232/2021-0 (COBRANÇA EXECUTIVA) ; TC-Processo 005.244/2021-8 (COBRANÇA EXECUTIVA) ; TC-Processo 005.223/2021-0 (COBRANÇA EXECUTIVA) ; TC-Processo 005.243/2021-1 (COBRANÇA EXECUTIVA) ; TC-Processo 028.090/2010-1 (AUDITORIA) e TC-Processo 005.230/2021-7 (COBRANÇA EXECUTIVA) 
	1.2. Responsáveis: Edenilda Lopes de Oliveira Sousa (CPF XXX.368.283-XX) ; Eldon Ferrer de Almeida (CPF XXX.560.213-XX) ; Fernando Antônio de Almeida Sousa (CPF  XXX.942.473-XX) ; Francisco Duarte Campos Júnior (CPF XXX.735.953-XX) ; Maria Jaquelina Lucena da Silva Sá (CPF XXX.185.733-XX) e Steel Locadora de Veículos Máquinas Equipamentos e Mão de Obra Ltda. (CNPJ 10.565.150/0001-04) .
	1.3. Entidade: Município de Lavras da Mangabeira - CE.
	1.4. Relator: Ministro-Substituto André Luís de Carvalho.
	1.5. Representante do Ministério Público: Procurador Júlio Marcelo de Oliveira.
	1.6. Unidade Técnica: Secretaria de Controle Externo de Tomada de Contas Especial (SecexTCE) .
	1.7. Representação legal: 
	1.7.1 Ítalo Viana Aragão (OAB/CE 27.392) e Catarina Fernandes Freitas (OAB/CE  28.844) , representando Maria Jaquelina Lucena da Silva Sá;
	1.7.2. Edson Saraiva Tavares (OAB/CE 13.998) , representando a Steel Locadora de Veículos Máquinas Equipamentos e Mão de Obra Ltda.; e
	1.7.3. Álvaro Luiz Miranda Costa Júnior (OAB/DF 29.760) , entre outros, representando Edenilda Lopes de Oliveira Sousa. 
	1.8. Providências: 
1.8.1. enviar a cópia do presente Acórdão, com a cópia do parecer da unidade técnica, a Eldon Ferrer de Almeida, para ciência e ao Fundo Nacional de Desenvolvimento da Educação (FNDE) , para ciência e adoção das providências cabíveis; e
1.8.2. promover o prosseguimento dos demais feitos.

Município de Lavras da Mangabeira - CE.

Edenilda Lopes de Oliveira Sousa (CPF XXX.368.283-XX); Eldon Ferrer de Almeida (CPF XXX.560.213-XX); Fernando Antônio de Almeida Sousa (CPF  XXX.942.473-XX); Francisco Duarte Campos Júnior (CPF XXX.735.953-XX); Maria Jaquelina Lucena da Silva Sá (CPF XXX.185.733-XX) e Steel Locadora de Veículos Máquinas Equipamentos e Mão de Obra Ltda. (CNPJ 10.565.150/0001-04).

ANDRÉ DE CARVALHO

Procurador Júlio Marcelo de Oliveira.

TOMADA DE CONTAS ESPECIAL (TCE)

Secretaria de Controle Externo de Tomada de Contas Especial (SecexTCE).